【裁判字號】    91,自,713
【裁判日期】    920829
【裁判案由】    詐欺等
【裁判全文】
臺灣臺北地方法院刑事裁定                          九十一年度自字第七一三號
    自  訴  人  乙○○  男  四.
    被      告  甲○○  男  三.
                丙○○
右列被告等因詐欺案件，經自訴人提起自訴，本院裁定如左：
    主      文
自訴駁回。
    理      由
一、自訴意旨略以：被告甲○○、丙○○為專門販賣空頭支票之人，被告甲○○於民
    國九十一年三月間，意圖詐財，竟持發票人丙○○，票面金額填載新臺幣（下同
    ）三十萬元之支票一紙，向自訴人乙○○佯稱急用，並允諾於九十一年五月二十
    九日必定返還云云，乙○○不疑有他，遂交付三十萬元現金予甲○○，詎被告甲○○得款後，明知該支票已遭拒絕往來戶不可能兌現，竟又騙自訴人謂屆期暫勿
    提示，其必以現金換回該空頭支票等語，但每次均謊話連篇，甚至避不見面，嗣
    自訴人於九十一年九月五日經提示後，才發現該支票帳戶已遭拒絕往來，發票人
    被告丙○○更早已逃匿無蹤，至此始知受騙，因認被告甲○○、丙○○涉犯刑法
    上詐欺罪嫌云云。
二、按法院或受命推事於自訴案件第一次審判期日前訊問及調查結果，如認為案件有
    刑事訴訟法第二百五十二條至第二百五十四條之情形者，得以裁定駁回其自訴，
    同法第三百二十六條第三項定有明文。
三、本件自訴人認被告甲○○、丙○○涉有詐欺罪嫌，無非是以被告甲○○持發票人
    為丙○○，票面金額三十萬元之支票一紙，向其調借現金三十萬元，嗣後始知該
    支票帳戶早經拒絕往來，被告甲○○又未返還該筆款項等情，並提出該紙支票及
    退票理由單影本附卷為其論據。訊據被告甲○○固坦承持發票人為丙○○之上開
    支票向自訴人調借現金三十萬元，嗣因故未如期返還之事實，惟始終堅詞否認有
    何詐欺之犯行，辯稱：該紙支票也是一位積欠伊金錢之友人所交付，但伊認收受
    支票沒有用，所以才透過鄰居介紹先跟自訴人週轉現金，並非要詐騙自訴人等語
    ；另被告丙○○則辯稱：伊並不認識自訴人乙○○及被告甲○○，而卷附之該紙
    支票亦不是伊所簽發等語。經查，自訴人乙○○於本院調查時固指稱：被告甲○○係經由伊之鄰居介紹而持票向其週轉現金，且此次並非初次，先前甲○○亦曾
    向伊借了二十萬元，也已於票期過後拿現金二十萬元返還，只是這次三十萬元部
    分則一直延展返還期日等情，惟經本院傳喚被告甲○○訊問調查後，甲○○旋即
    與自訴人達成每月五日返還現金三萬元之共識，並確實按期返還，甚至自訴人嗣
    亦直陳就其事後瞭解，被告甲○○應當也不知該紙支票不能兌現，而無故意向其
    詐騙金錢之犯意（見本院九十二年六月三日調查筆錄第三頁），況且被告甲○○
    已於九十二年六月七日將所欠之三十萬元全部清償完畢，並得到自訴人之諒解，
    表示不再追訴之意，亦有自訴人提出親筆簽具之和解書附卷足稽，均有實據可按
    ，益徵被告並無詐欺之主觀犯意及客觀作為。再者自訴人乙○○、被告甲○○均
    不認識被告丙○○一節，業據自訴人乙○○陳明無訛，亦經被告甲○○供述在卷
    ，而被告丙○○所稱，本件事涉之支票並非其所簽發，事實上偽造簽發者應另有
    其人等語，綜觀全案卷證資料，該紙支票之原始簽發者既仍有未明，復無事證足
    資認定與被告丙○○究有何種牽涉，自不足遽為不利被告丙○○事實之認定。綜
    上，足認被告等上開所辯，誠非虛妄，應屬可信，尚難以自訴人前後不一而顯有
    瑕疵之指訴，遽認被告等有何詐欺犯行。此外，本院復查無其他積極、具體確切
    之證據，足資證明被告有自訴人所指之犯行，本件顯係自訴人與被告甲○○間所
    生之民事糾葛，被告丙○○甚至可能另有被害情事，被告等犯罪嫌疑均尚屬不足
    ，揆諸首開規定，本件自訴應予駁回。
據上論結，應依刑事訴訟法第三百二十六條第三項、第二百五十二條第十款，裁定如
主文。
中      華      民      國    九十二    年      八      月    二十九    日
                                      臺灣臺北地方法院刑事第十六庭
                                          法  官  張  江  澤
右正本證明與原本無異。
如不服本裁定，應於送達後五日內，向本院提出抗告狀。
                                          書記官  陳  泰  寧
中      華      民      國    九十二    年      九      月      四      日


司法院資訊處製作；財團法人民間司法改革基金會備份。
